臺灣高等法院高雄分院刑事裁定
                                    110年度聲再字第176號
再審聲請人
即受判決人  許慧迪



上列聲請人因毒品危害防制條例案件，對於本院110年度上訴字
第58號，中華民國110年3月30日第二審確定判決（第一審判決案
號:臺灣屏東地方法院109年度重訴緝字第2號，起訴案號：臺灣
屏東地方檢察署108年度偵字第2421、2649、4183號），聲請再
審，本院裁定如下：
    主  文
再審之聲請駁回。
　　理　由
一、聲請意旨略稱：依刑事訴訟法第420條、第421條各項聲請再
    審，理由如下：再審聲請人即受判決人許慧迪(下稱聲請人)
    於此販賣二級毒品幫助案中涉案不深，並無直接因果關係，
    此有上開案號主文可參照，茲聲請人是為幫助犯得減輕，又
    符合毒品危害防制條例第17條第2項自白減輕其刑，再加上
    此交易並未成功，為未遂犯得減輕之，販賣二級毒品為7年
    以上無期徒刑以下之罪，一減為3年6月以上15年以下，二減
    為1年9月以上7年以下，三減為11月以上3年以下之刑期。然
    聲請人殊不知毒品交易之數量，判決主文卻以數量高達6公
    斤，予以加重，所謂：「不知者無罪」，況即不知數量多少
    欲予加重實有違「公平正義原則」，然此段判決所載也有矛
    盾之處，違反「論理法則」。況且聲請人於全案中涉案甚輕
    ，僅幫助賣方查看買方有無攜帶現金，實無罪大惡極之處，
    原審未引用刑法第57條、第59條酌輕量刑，判處3年有違「
    比例原則」、「平等原則」、「責罰相當原則」，茲已抵觸
    憲法所立第8條至第23條原則目的。於刑法先加後減之處，
    聲請人雖有槍砲前科，但刑畢後也無撤銷之紀錄，保護管束
    一切正常，於此案（幫助販賣第二級毒品未遂罪）罪名，所
    侵害之法益及其罪質均為不同，對刑罰反應力是否薄弱，也
    僅是心證來衡平，而此兩案有「禁止關聯原則」下之保護人
    權，原審無以用「治亂世用重典」來處罰，否則不免有違第
    775號釋字之本義。
二、按有罪之判決確定後，為受判決人之利益聲請再審，必其聲
    請之理由合於刑事訴訟法第420 條第1 項所定情形之1 或第
     421 條有足生影響於判決之重要證據漏未審酌者，始准許
    之；又有罪之判決確定後，因發現新事實或新證據，單獨或
    與先前之證據綜合判斷，足認受有罪判決之人應受無罪、免
    訴、免刑或輕於原判決所認罪名之判決者，為受判決人之利
    益，得聲請再審；第1 項第6 款之新事實或新證據，指判決
    確定前已存在或成立而未及調查斟酌，及判決確定後始存在
    或成立之事實、證據，民國104 年2 月4 日修正公布，於同
    年月6 日施行之刑事訴訟法第420 條第1 項第6 款、第3 項
    定有明文。揆其修正意旨，乃放寬聲請再審之條件限制，所
    謂發現之新事實、新證據，不以該事證於事實審法院判決前
    已存在為限，縱於判決確定後始存在或成立之事實、證據，
    亦屬之。惟須該事證本身可單獨或結合先前已經存在卷內之
    各項證據資料，予以綜合判斷觀察，認為足以動搖原有罪之
    確定判決，而為受判決人無罪、免訴、免刑或輕於原判決所
    認罪名之判決者，始得聲請再審。倘未具備上開要件，即不
    能據為聲請再審之原因。又再審制度，係為發現確實之事實
    真相，以實現公平正義，而於案件判決確定後，另設救濟之
    特別管道，重在糾正原確定判決所認定之事實錯誤，但因不
    能排除某些人可能出於惡意或其他目的，利用此方式延宕、
    纏訟，有害判決之安定性，故立有嚴格之條件限制。修正後
    刑事訴訟法第420 條第1 項第6 款、第3 項規定，放寬再審
    之條件限制，承認「罪證有疑、利歸被告」原則，並非祇存
    在法院一般審判之中，而於判罪確定後之聲請再審，仍有適
    用，不再刻意要求受判決人（被告）與事證間關係之新穎性
    ，而應著重於事證和法院間之關係，亦即祇要事證具有明確
    性，不管其出現係在判決確定之前或之後，亦無論係單獨（
    例如不在場證明、頂替證據、新鑑定報告或方法），或結合
    先前已經存在卷內之各項證據資料，予以綜合判斷，若因此
    能產生合理之懷疑，而有足以推翻原確定判決所認事實之蓋
    然性，即已該當。申言之，各項新、舊證據綜合判斷結果，
    不以獲致原確定判決所認定之犯罪事實，應是不存在或較輕
    微之確實心證為必要，而僅以基於合理、正當之理由，懷疑
    原已確認之犯罪事實並不實在，可能影響判決之結果或本旨
    為已足。但反面言之，倘無法產生合理懷疑，不足以動搖原
    確定判決所認定之事實者，仍非法之所許。至於事證是否符
    合明確性之法定要件，其認定當受客觀存在之經驗法則、論
    理法則所支配。從而，聲請人依憑其片面、主觀所主張之證
    據，無論新、舊、單獨或結合其他卷存證據觀察，綜合判斷
    之評價結果，如客觀上尚難認為足以動搖第二審確定判決所
    認定之事實者，同無准許再審之餘地。
三、經查：
（一）聲請人因違反毒品危害防制條例案件，經臺灣屏東地方法
      院109年度重訴緝字第2號、本院110年度上訴字第58號判
      決認其所犯幫助販賣第二級毒品未遂罪，判處有期徒刑3 
      年，並就認定聲請人犯罪及證據取捨之理由，詳述所憑之
      依據及得心證之理由，此有屏東地院及本院前開判決書、
      前案紀錄表附卷可憑。
（二）聲請人否認知悉幫助販賣未遂之第二級毒品重量高達6公
      斤，原審據此量刑過重云云。惟查聲請人於本院訊問時表
      示沒有新證據要調查(見本院卷第78頁)，而聲請人另主張
      證人毛時傑、吳佳真可證明其不知本案毒品交易數量云云
      ，然聲請人既已有幫助該二人交易本案毒品之決意，則不
      論本案毒品係1公斤或100公斤或6公斤，均為其所不介意
      ，並為其可能預見並仍願給予助力之幫助犯意之範圍，此
      由其自承：「（你是幫助販賣二級毒品未遂，所以不必知
      道毒品交易數量，只要知道自己是幫助毒品交易就可以了
      ，不是嗎?）是」（見本院卷第78頁）等語即可得知，是
      證人毛時傑、吳佳真並非足以動搖原有罪之確定判決，而
      為受判決人無罪、免訴、免刑或輕於原判決所認罪名之判
      決之證據，從而本案並無新事實或新證據存在，可以認定
      。又聲請再審意旨所指之事項，無論係單獨或結合先前已
      經存在卷內之各項證據資料，予以綜合判斷，均未能因此
      產生合理之懷疑，而有足以推翻原確定判決所認事實之蓋
      然性，難認符合修正後刑事訴訟法第420 條、421 條所規
      定再審之要件，至聲請人另主張之量刑過重，則非再審程
      序所得救濟，其聲請再審無理由，應予駁回。
據上論結，應依刑事訴訟法第434 條第1 項，裁定如主文。
中　　華　　民　　國　 110　　年　　12　　月　　9 　　日
              刑事第七庭  審判長法    官　李璧君
                                法    官　葉文博
                                法    官　石家禎
以上正本證明與原本無異。
如不服本裁定，應於收受送達後十日內向本院提出抗告狀。　　
中　　華　　民　　國　　110 　年　　12　　月　　9 　　日
                                書 記 官　楊馥華